【裁判字號】    89,交易,68
【裁判日期】    891018
【裁判案由】    過失傷害
【裁判全文】
臺灣臺北地方法院刑事判決                        八十九年度交易字第六十八號
    公  訴  人  臺灣臺北地方法院檢察署檢察官
    被      告  丙○○
    選任辯護人  黃明郎
右列被告因過失傷害案件，經檢察官提起公訴( 八十八年度偵字第二六五八九號 )，
本院判決如左：
        主      文
丙○○因過失傷害人，致重傷，處有期徒刑柒月。
        事      實
一、丙○○於八十八年十月廿二日晚十時卅分許，駕駛一輛車牌T9-1667 號自用小客
    車，沿國道一號( 俗稱：中山高 )高速公路北向車道行駛，自「松江路交流道」
    匝道駛離高速公路，途經臺北市○○路、民族東路有號誌交岔路口，欲由北往南
    直行穿越民族東路之際，本應注意在市區道路之行車速度不得超過時速四○公里
    ，且應注意遵守道路交通號誌之指示及車前狀況，並隨時採取必要之煞車、減速
    等安全措施，而依當時雖係夜間但有照明、天候晴、路面乾燥無缺陷、視距良好
    無障礙物及行車管制號誌動作正常等情形觀之，並無任何足令其不能注意之情事
    ，其應注意且能注意卻疏未注意，明知其遵行方向之行車管制號誌已由「綠燈」
    轉變為「紅燈」，竟仍駕車沿松江路左側第一線快車道，貿然以時速約七○公里
    左右之行車速度闖紅燈前駛，適有成年男子方仲軒駕駛一輛車牌CGV-169 號重型
    機器腳踏車，沿民族東路北側由東往西方向行駛，途經該交岔路口因遵行方向為
    「紅燈」號誌而在民族東路北側內線車道右側停駛，及見松江路北往南方向之行
    車管制號誌已經由「綠燈」轉變為「紅燈」，疏未注意遵守其行進方向之行車管
    制號誌仍係表示「禁止通行，不得超越停止線或進入路口」之「紅燈」號誌指示
    ( 按該交岔路口松江路方向「紅燈」號誌亮起時，民族東路方向之「紅燈」號誌
    尚未轉變為「綠燈」，即該交岔路口四向行車管制號誌約有二秒鐘時間均為「紅
    燈」行車管制號誌，俾利該交岔路口車流淨空 )及疏未注意駕車起步前，應注意
    前後左右有無障礙或車輛行人並讓行進中之車輛行人優先通行，即貿然起步前駛
    進入該交岔路口，以致丙○○所駕駛行進中之車牌T9-1667 號自用小客車左後車
    輪與方仲軒駕駛之車牌CGV-169 號重型機器腳踏車前車頭發生擦撞，車輪高速旋
    轉產生之扭力將方仲軒連人帶車騰空拋起約1.5 公尺( 約至一般自用小客車車頂
    高度 )，機車以逆時鐘方向在空中快速旋轉，人車分別摔落地面，機車摔得較遠
    且倒地往前刮地滑行。方仲軒由於頭部著地，造成頭部外傷、顱骨底骨折併嚴重
    腦挫傷、右上臂及肱骨中段粉碎性骨折、頭及臉部、四肢多處擦傷、胸部挫傷，
    創傷指數大於十六分，呈現重度昏迷，受有於身體及健康均屬難治之重傷害。
二、案經被害人方仲軒母親甲○○○訴由臺灣臺北地方法院檢察署檢察官偵查起訴。
        理      由
一、訊據被告丙○○雖就其於前揭時地駕駛該輛車牌T9-1667 號自用小客車，以時速
    約七○公里之行車速度行駛時，與駕駛車牌CGV-169 號重型機器腳踏車之方仲軒
    發生碰撞，以致方仲軒受有前揭傷害等情供承不諱，惟矢口否認其有何過失犯行
    ，辯稱略以「本件交通事故是方仲軒駕車在民族東路東往西第二線車道( 即建國
    北路高架橋下 )停止線西側0.2 公尺處，不慎自行摔倒，．．．在距離機車倒地
    刮痕起始點4 公尺血跡處，即與其所駕駛之該輛重機車分離，機車繼續向西滑行
    3.3 公尺觸及本人所駕駛之該輛自用小客車左後車輪。方仲軒之受傷與本人超速
    駕駛之行為間，並無相當因果關係。證人乙○○稱方仲軒駕駛機車因紅燈而停於
    停止線之證詞，臺北市政府交通局覆議結果，亦認其證詞顯然違背經驗法則不足
    採信，不足採信」云云。經查：
    (一)右揭事實，業據被害人方仲軒母親甲○○○指訴綦詳，並有道路交通事故調
        查報告表、交通事故談話紀錄表、道路交通事故補充資料表、交通事故研判
        表等件在卷可稽。被害人方仲軒受有頭部外傷、顱骨底骨折併嚴重腦挫傷、
        右上臂及肱骨中段粉碎性骨折、頭及臉部、四肢多處擦傷、胸部挫傷，創傷
        指數大於十六分，呈現重度昏迷等於身體及健康難治之重傷害，亦有馬偕紀
        念醫院「患者病危通知單」影本( 偵查卷第十三頁 )及八十九年一月十二日
        出具之「診斷證明書」影本各一紙在卷，復有三軍總醫院附設民眾診療服務
        處八十八年十月廿六日及十一月廿九日先後出具之第881431號「診斷證明書
        」及第882294號「診斷證明書」( 偵查卷第三頁 )二紙在卷可資佐證。
    (二)證人( 填製「道路交通事故調查報告表」及「道路交通補充資料表」警員 )
        林保宅於八十九年九月十四日本院勘驗現場時，具結證述其「未至事故現場
        ，其係直接到醫院，填寫道路交通事故調查報告表。現場圖是潘( 龍偕 )警
        員畫的」等語；另證人( 事故發生後到達現場處理警員 )潘龍偕亦於前揭勘
        驗時到場，具結證述略以「本件交通事故發城生之交岔路口限速四○公里，
        號誌動作正常。被告駕駛之該輛車牌T9-1667 號自用小客車，於事故發生後
        ，停在松江路西側北往南第二、第三車道中間，不是停在路邊，離開被害人
        方仲軒所駕駛之該輛車牌CGV-169 號重型機器腳踏車倒地位置很遠。道路交
        通事故調查報告表附之現場圖標示( Ａ車行進方向在第二車道 )，係依據汽
        車駕駛人( 即被告丙○○ )警訊筆錄所說而記載」等情明確，載明筆錄在卷
        可稽。
    (三)目擊證人乙○○於事故發生當時駕駛一輛車牌F9-6922 號銀灰色自用小客車
        ，沿民族東路北側內線車道由東往西方向行駛，途經民族東路、松江路有號
        誌交岔路口，因紅燈號誌而在停止線前停駛，適巧停在被害人方仲軒所駕駛
        該輛車牌CGV-169 號重型機器腳踏車左側。乙○○由於每天必須駕車經過該
        交岔路口，知道自國道一號高速公路「松江交流道」出口匝道駛下平面道路
        ( 松江路 )車輛之車速都很快，而該交岔路口東北角轉角處( 即建國北路高
        架橋下空地 )有鐵製柵欄、圍籬及號誌燈箱等影響車輛駕駛人視線之障礙物
        而容易成為視界「死角」。無論係駕車沿松江路北往南行駛之車輛駕駛人、
        或是駕車沿民族東路北側東往西行駛之車輛駕駛人，在通過該轉角處前，彼
        此都不容易看到對方車輛動向，所以證人乙○○駕車經過該交岔路口( 沿民
        族東路北側由東往西方向行駛 )時，都會等號誌變換完成並確定對方( 松江
        路北往南車道 )車輛都停下來之後，才起步前駛。本件被害人方仲軒駕駛該
        輛車牌CGV-169 號重型機器腳踏車行經該交岔路口時，雖然確曾停駛等候紅
        燈號誌變換，只是未待其遵行方向之行車管制號誌由「紅燈」變換「綠燈」
        完成( 即僅有松江路北往南車輛遵行方向之行車管制號誌變換為「紅燈」)
        ，卻貿然起步越過停止線進入路口，以致機車前車頭與闖紅燈疾馳通過之該
        輛車牌T9-1667 號自用小客車左後輪擦撞而肇事( 證人乙○○原先也已準備
        駕車起步前駛，，惟因「紅燈」號誌變換「綠燈」號誌未全部完成而未起步
         )。其時，沿松江路北往南行駛之車輛擁塞，但均因遵行方向之行車管制號
        誌已變為「紅燈」號誌而在停止線後方暫停，僅有該輛車牌T9-1667 號自用
        小客車闖紅燈越過停止線前駛。證人乙○○因見駕駛該輛車牌T9-1667 號自
        用小客車駕駛人( 即被告丙○○ )未立即停車且快速通過路口，證人乙○○
        正準備調轉車頭尾追抄下該輛肇事車輛之車牌，卻見該輛自用小客車已經在
        下一個有號誌交岔路口停車，駕駛人丙○○下車往回走。證人乙○○乃將其
        駕駛之該輛銀灰色自用小客車斜擋車道，以保護躺在地上之傷者( 方仲軒 )
        免遭沿民族東路( 東往西 )因「綠燈」號誌前駛之車輛輾壓，並打119 呼叫
        救護車前來先將傷者( 方仲軒 )送醫。證人乙○○恐肇事駕駛( 丙○○ )逃
        逸，仍然繼續在現場停留，直到交通警察( 潘龍偕 )趕到，說明其目睹本件
        車禍發生經過、陪同潘警員查視肇事車輛，表明願意作證並留下任職公司之
        聯絡電話號碼後離去等情，業據證人乙○○於八十九年三月廿七日本院調查
        庭訊及同年九月十四日勘驗現場訊問時，均親自到場具結證述綦詳，載明筆
        錄在卷可稽。證人乙○○為免證詞有所遺漏，甚且於同年五月十二日出具「
        證人陳述書」一件在卷。經本院實地勘驗民族東路、松江路交岔路口( 即本
        件交通事故發生地點之交岔路口 )並觀察該交岔路口行車管制號誌結果，民
        族東路( 東往西 )之「紅燈」號誌變換為「綠燈」號誌前，松江路( 北往南
         )之行車管制號誌已經變為「紅燈」號誌，與民族東路東西向「紅燈」號誌
        約有二秒鐘重疊。該交岔路口東北角轉角處( 即建國北路高架橋下空地 )有
        鐵製柵欄、圍籬及號誌燈箱等影響車輛駕駛人視線之障礙物而容易成為視界
        「死角」，無論係駕車沿松江路北往南行駛之車輛駕駛人、或是駕車沿民族
        東路北側東往西行駛之車輛駕駛人，在通過該轉角處前，確實不易看到對方
        車輛動向，亦經本院勘驗明確並有現場路況相片在卷可稽。目擊證人乙○○
        之證詞核與事實相符，洵堪信為真實。臺北市政府交通局行車事故鑑定覆議
        委員會並未實地勘驗現場路況及行車管制號誌運作，即遽認證人乙○○之證
        詞不足採信，顯有疏失，亦有臺北市政府交通局八十九年六月十七日北市交
        三字第八九二一八一一七○○號函附之「覆議意見書」一件在卷可按。被告
        丙○○依「覆議意見書」所載以推翻其具狀聲請訊問之目擊證人乙○○所為
        對其不利之證詞，不足採信。
    (四)被告丙○○係領有駕駛執照之駕駛人，其就「道路交通安全規則」第九十三
        條第一項第一款「行車速度，在市區道路之時速不得超過四○公里」、第九
        十條「駕駛人駕駛汽車，應遵守道路交通號誌之指示」、第九十四條第三項
        「汽車行駛時，駕駛人應注意車前狀況，．．．並隨時採取必要之安全措施
        」等規定，均應知之甚稔。況依「道路交通事故調查報告表」之記載，本件
        交通事故發生當時雖係夜間但有照明、天候晴、路面乾燥無缺陷、視距良好
        無障礙物及行車管制號誌動作正常等情形觀之，並無任何足令其不能注意之
        情事，其應注意且能注意卻疏未注意前揭規定以致肇事，其就本件交通事故
        之發生自有過失無疑，且其過失與被害人方仲軒所受前揭重傷害間，確有相
        當因果關係。被害人方仲軒亦係考領有重型機車駕駛執照之駕駛人，其駕駛
        該輛車牌CGV-169 號重型機器腳踏車，卻疏未注意「道路交通安全規則」第
        九十條規定遵守其行進方向之行車管制號誌仍係表示「禁止通行，不得超越
        停止線或進入路口」之「紅燈」號誌指示，及疏未注意同規則第八十九條第
        六款「駕車起步前，須注意前後左右有無障礙或車輛行人並讓行進中之車輛
        行人優先通行」等規定，竟貿然起步前駛進入該交岔路口，其對於本件交通
        事故之發生亦有疏失，惟其疏失情節尚屬輕微，無法據以免除被告丙○○應
        負之過失責任，併此敘明。被告丙○○空言否認其未駕車肇事，所辯無非係
        畏罪卸責之詞，不足採信。本件犯罪事證明確，應予依法論科。
二、核被告丙○○所為，係犯刑法第二百八十四條第一項後段過失傷害致重傷罪。查
    被告丙○○於肇事後，雖向到達事故現場處理事故員警坦承係其駕車與駕駛該輛
    車牌CGV-169 號重型機器腳踏車之被害人方仲軒發生碰撞，惟矢口否認其有何過
    失行為，辯稱係被害人方仲軒高速駕車不慎摔倒，人車分離後，機車倒地滑行才
    撞到其駕駛之該輛車牌T9-1667 號自用小客車左後車輪云云，已詳見前述，核與
    刑法第六十二條前段有關自首減輕其刑之規定不符。爰審酌被告丙○○過失程度
    、造成之損害、犯罪後態度及迄未與被害人家屬達成民事上和解賠償損害等一切
    情狀，量處如主文所示之刑，以示懲儆。
據上論斷，應依刑事訴訟法第二百九十九條第一項前段，刑法第二百八十四條第一項
後段，罰金罰鍰提高標準條例第一條前段，判決如主文。
本案經檢察官謝名冠到庭執行職務
中      華      民      國    八  十  九    年    十    月    十八      日
                          臺灣臺北地方法院交通法庭
                                  法  官  鍾      華
右正本證明與原本無異。
如不服本判決，應於判決送達後十日內向本院提出上訴狀 (應附繕本) ，上訴於
臺灣高等法院。
                                  書記官  黃  繡  琴
中      華      民      國    八  十  九    年    十    月    十八      日
附錄本案所犯法條全文
刑法第二百八十四條：
  因過失傷害人者，處六月以下有期徒刑，拘役或五百元以下罰金。致重傷者，處一
  年以下有期徒刑，拘役或五百元以下罰金。
  從事業務之人，因業務上之過失傷害人者，處一年以下有期徒刑、拘役或一千元以
  下罰金。致重傷者，處三年以下有期徒刑，拘役或二千元以下罰金。


司法院資訊處製作；財團法人民間司法改革基金會備份。
